【裁判字號】    95,家聲,226
【裁判日期】    951114
【裁判案由】    核定遺產管理人報酬
【裁判全文】
臺灣民事地方法院民事裁定             95年度家聲字第226號
聲  請  人  陳雅娟律師
                      營業所設.
上聲請人聲請核定遺產管理人報酬事件，本院裁定如下：
  主  文
聲請人任被繼承人甲○○遺產管理人之報酬定為新台幣壹萬元。
程序費用新臺幣壹仟元由被繼承人甲○○遺產負擔。
  理  由
一、聲請意旨略以：聲請人前經本院以95年度財管字第56號裁定
    選任為被繼承人甲○○之遺產管理人，業已遵行職務，編制
    遺產清冊，依民法第1179條第1 項第3 款規定，聲請本院以
    95年度家聲字第15號裁定對被繼承人之債權人及受遺贈人為
    公示催告程序等事務。茲因被繼承人甲○○所遺坐落屏東縣
    屏東市○○段150 地號土地，業經法務部行政執行署屏東行
    政執行處90年度營所稅執專字第39067 號義務人甲○○即高
    建建材行（統一編號：00000000號）之所得稅法—營利事業
    所得稅執行事件查封並囑託鑑定價格完畢，即將實施拍賣。
    因聲請人管理遺產應得之報酬數額，事實上已難期待召開被
    繼承人親屬會議酌定，為參與分配受償，爰聲請核定聲請人
    之報酬金額等語，並提出聲請公示催告裁判費新台幣（下同
    ）1000元、聲請遺產管理人報酬裁判費1000元、公事催告登
    載報紙費用900 元之收據共3 張、財政部高雄市國稅局欠稅
    總歸戶查詢情形表、本院95年度家催字第351 號裁定、法務
    部行政執行署屏東行政執行處95年9 月18日屏執孝90年營所
    稅執專字第39067 號函暨上詣不動產估價師事務所鑑估報告
    書為證。
二、按遺產管理人，得請求報酬，其數額由親屬會議按其勞力及
    其與被繼承人之關係酌定之，民法第1183條定有明文；又依
    民法規定應開親屬會議時，由當事人、法定代理人或其他利
    害關係人召集之；親屬會議不能召開或召開有困難時，依法
    應經親屬會議處理之事項，由有召集權人聲請法院處理之，
    復分據民法第1129條及第1132條第2 項前段所明定。
三、經查：
  (一)本件被繼承人甲○○死亡後，因全體繼承人均拋棄繼承，且
    末經親屬會議選定遺產管理人，聲請人前經本院選任為被繼
    承人之遺產管理人，其業已遵行職務，且被繼承人甲○○
    所遺坐落屏東縣屏東市○○段150 地號土地，業經法務部行
    政執行署屏東行政執行處90年度營所稅執專字第39067 號義
    務人甲○○即高建建材行（統一編號：00000000號）之所得
    稅法—營利事業所得稅執行事件查封並囑託鑑定價格完畢，
    即將實施拍賣。等情，業據聲請人提出上述文件為證，經核
    相符，堪認為真實無訛；又由被繼承人之全體繼承人均拋棄
    繼承，且未能召集親屬會議選定遺產管理人，致須經本院另
    行選任聲請人為該被繼承人之遺產管理人等前情，亦堪肯認
    被繼承人甲○○之親屬會議應有不能召開或召開有困難情事
    ，故聲請人以此理由，聲請本院酌定其擔任遺產管理人之報
    酬，合符上揭法律規定，洵屬有據。
  (二)茲審酌聲請人並未提出被繼承人遺產遺產清冊，僅提出被繼
    承人欠稅總歸戶查詢情形，然依本院95年度財管字第56號裁
    定記載被繼承人僅遺有坐落於屏東縣屏東市○○段150 地號
    土地1 筆，及車牌號碼：KW－1623、6D－7469號自小客車各
    1 輛，並積欠財政部高雄市國稅局稅款既滯納金共計1,089,
    682 元，是遺產及遺債情況均不複雜，聲請人處理上開遺產
    遺債所需時間及人力耗費，尚非繁重，並參考財政部訂頒之
    「代管無人承認繼承遺產作業要點」第14點第3 項有關國有
    財產局聲請法院酌定管理遺產報酬之標準不得低於遺產現值
    百分之一規定，認聲請人擔任被繼承人甲○○遺產管理人之
    報酬金額，應核定為10,000元。爰酌定如主文第1 項所示。
四、末按依法應由關係人（包括聲請人、相對人及其他利害關係
    人）負擔費用者，法院裁定命關係人負擔時，應一併確定其
    數額，非訟事件法第24條第1 項所明定。經核本件聲請事件
    ，應徵之程序費用1,000 元，依非訟事件法第157 條規定，
    應由遺產負擔，爰併予確定如主文第2 項所示，附此敘明。
五、至於聲請意旨另主張民法關於遺產管理人報酬規定之立法疏
    漏宜由法院說明其受償之優先次序部分，因本件僅係酌定遺
    產管理人報酬，至於遺產管理人報酬之受償順序應由遺產管
    理人於各該不同執行程序予以主張，由執行單位依執行程序
    之規定定之，僅遺產管理人就執行單位之決定不服時另依執
    行程序予以救濟，本院並無法源依據於酌定遺產管理人報酬
    之同時指定其受償順序，併此敘明。
六、依非訟事件法第157 條、第24條第1 項，裁定如主文。
中    華    民    國    95    年    11    月    14    日
                  家事法庭法  官  楊智守
上為正本係照原本作成
如對本裁定抗告須於裁定送達後10日內向本院提出抗告狀
中    華    民    國    95    年    11    月    14    日
                          書記官  李憶如


司法院資訊處製作；財團法人民間司法改革基金會備份。
